臺灣臺北地方法院民事判決
110年度訴字第3990號
原      告  黃震宜（原名黃正暉）  

訴訟代理人  顏子旋  
被      告  力河資產管理股份有限公司

法定代理人  孫君仲  
被      告  匯豐汽車股份有限公司

法定代理人  陳昭文  


訴訟代理人  周文祥  
            曾國益/劉子瑄

前二人共同
訴訟代理人  陳志成  
上列當事人間確認債權不存在事件，本院於民國111年11月10日
言詞辯論終結，判決如下︰
    主      文
原告之訴駁回。
訴訟費用由原告負擔。
    事實及理由
一、原告起訴時原僅以力河資產管理股份有限公司（下稱力河資
    產），聲明請求確認被告對原告之債權全部不存在；嗣原告
    於民國110年8月12日具狀追加匯豐汽車股份有限公司（下稱
    匯豐汽車）為被告（見本院卷一第83頁），並變更聲明如後
    述。經核原告所為追加被告、變更聲明，其請求之基礎事實
    同一，為擴張應受判決事項之聲明，且不甚礙被告之防禦與
    訴訟之終結，與民事訴訟法第255條第1項第2、3、7款規定
    相符，應予准許。
二、原告主張：伊於109年12月9日收到力河資產寄送之聲請強制
    執行通知函表示積欠本息共745,833元，惟伊並未擔任曾哲
    暐購車之連帶保證人，也未簽署任何文件，僅為申請低收入
    補助、殘障津貼才將證件影本交給友人曾哲暐去辦理，為此
    依非訟事件法第195條第1項提起本訴等語。並聲明：確認被
    告力河資產、匯豐汽車對原告之債權全部不存在。
三、被告答辯：
  ㈠被告匯豐汽車則以：訴外人邱哲南為購買自用小客貨車1輛（
    廠牌：裕隆、2004年份、車號0000-00），於101年11月間邀
    同原告黃震宜（原名黃正暉）、訴外人曾哲暐為連帶保證人
    ，向台灣人壽保險股份有限公司（下稱台灣人壽）辦理貸款
    新臺幣（下同）34萬元暨動產抵押，原告與邱哲南、曾哲暐
    共同簽發本票1紙（票面金額為34萬元，下稱系爭本票），
    並簽訂借款暨動產抵押契約書、汽車貸款申請暨約定書，之
    後台灣人壽將該債權移轉予匯豐汽車，匯豐汽車持系爭本票
    向臺灣臺南地方法院（下稱臺南地院）聲請強制執行獲准本
    票裁定（案號：102年度司票字第938號），嗣持該本票裁定
    為執行名義向臺南地院聲請對債務人黃震宜、邱哲南、曾哲
    暐之財產為強制執行無果（案號：102年度司執字第77188號
    ），而取得債權憑證等語置辯。
　㈡被告力河資產則以：伊是受匯豐汽車委託向原告催討債務，
    本件債權人是匯豐汽車不是伊，顯然當事人不適格等語置辯
    。
　㈢均聲明：原告之訴駁回。
四、本院之判斷：
  ㈠就被告力河資產部分，為當事人不適格，法律上顯無理由：
　1.按原告之訴，依其所訴之事實，在法律上顯無理由者，法院
    得不經言詞辯論，逕以判決駁回之，民事訴訟法第249條第2
    項定有明文。所謂原告之訴，依其所訴之事實，在法律上顯
    無理由者，係指依原告於訴狀內記載之事實觀之，在法律上
    顯然不能獲得勝訴之判決者而言（最高法院62年台上字第84
    5號判例意旨參照）。又按當事人是否適格，依原告起訴主
    張之事實定之。而當事人之適格為權利保護要件之一，原告
    或被告就為訴訟標的之法律關係如無訴訟實施權，當事人即
    非適格，原告欠缺權利保護要件，法院自應認其訴為無理由
    ，以判決駁回之（最高法院80年度台上字第2378號裁判要旨
    參照）。
　2.原告主張因收受被告力河資產寄送之聲請強制執行通知函而
    提起本訴，惟依卷附聲請強制執行通知函已明確記載：力河
    資產係受匯豐汽車委託處理原告與匯豐汽車間之汽車貸款債
    權債務關係，被告力河資產到庭亦表明本件債權人為匯豐汽
    車，匯豐汽車並未債權讓與等語（見本院卷第11、62頁），
    佐以卷內之本票、本票裁定、債權憑證，均顯示匯豐汽車為
    債權人，與力河資產無涉，則原告對被告力河資產起訴請求
    確認債權不存在，有當事人不適格之情形，且依原告所訴之
    事實就被告力河資產部分在法律上亦顯無理由，爰逕以判決
    駁回之。
　㈡就被告匯豐汽車部分
　　原告主張其並未向被告匯豐汽車借款，亦未簽立本票或其他
    文件等情，此為被告所否認，並以前揭情詞置辯，經查：
　1.當事人主張有利於己之事實者，就其事實有舉證之責任，民
    事訴訟法第277 條前段定有明文，是民事訴訟如係由原主張
    權利者，應先由原告負舉證之責，若原告先不能舉證，以證
    實自己主張之事實為真實，則被告就其抗辯事實即令不能舉
    證，或其所舉證據尚有疵累，亦應駁回原告之請求（最高法
    院17年上字第917號判例意旨參照）。又事實有常態與變態
    之分，其主張常態事實者無庸負舉證責任，反之，主張變態
    事實者，則須就其所主張之事實負舉證責任（最高法院86年
    度台上字第891號判決意旨參照）。被告抗辯系爭債權存在
    ，依上開舉證責任分配原則，自應就系爭債權存在負舉證責
    任。
　2.經查，被告主張訴外人邱哲南為購買自用小客貨車1輛（廠
    牌：裕隆、2004年份、車號0000-00），於101年11月間邀同
    原告黃震宜、訴外人曾哲暐為連帶保證人，向台灣人壽辦理
    貸款新臺幣（下同）34萬元暨動產抵押，原告與邱哲南、曾
    哲暐共同簽發系爭本票1紙，並簽訂借款暨動產抵押契約書
    、汽車貸款申請暨約定書，之後台灣人壽將該債權移轉予匯
    豐汽車，匯豐汽車持系爭本票向臺南地院聲請強制執行獲准
    本票裁定（案號：102年度司票字第938號），嗣持該本票裁
    定為執行名義向臺南地院聲請對債務人黃震宜、邱哲南、曾
    哲暐之財產為強制執行無果（案號：102年度司執字第77188
    號），而取得債權憑證等情，業據提出借款暨動產抵押契約
    書、汽車貸款申請暨約定書、本票暨授權書、動產擔保交易
    移轉契約書、動產擔保交易動產抵押設定債權人變更登記申
    請書、貸款清償明細、原告身分證、駕照正反面影本、原告
    華南銀行帳戶存摺封面及交易明細、勞工保險被保險人投保
    資料表、臺南地院102年度司票字第938號裁定、臺南地院10
    2年8月15日南院勤102司執廣字第77188號債權憑證（見本院
    卷一第123-145頁），堪信為實。
  3.原告否認系爭本票、借款暨動產抵押契約書上「黃正暉」簽
    名之真正，本院依被告聲請函請法務部調查局進行筆跡鑑定
    ，該局將本票暨授權書原本、借款暨動產抵押契約書原本上
    「黃正暉」簽名筆跡編為A1、A2筆跡；另將102年5月31日本
    票暨授權書（受款人裕融企業股份有限公司）原本、華南銀
    行印鑑卡原本、中國信託銀行印鑑卡原本、開戶暨辦理各項
    業務申請書原本、約定條款同意書原本、基本資料表原本、
    汽機車駕駛人異動登記書原本、換領國民身分證申請書原本
    、臺灣銀行存戶印鑑卡原本上「黃正暉」簽名筆跡編為B類
    筆跡，經由筆跡特徵比對，鑑定結果：A1、A2類筆跡與B類
    筆跡筆劃特徵相似，研判有可能為同一人所書等語，有該局
    111年8月11日調科貳字第11103217590號函及所附鑑定書、
    鑑定分析表各1份附卷可稽（見本院卷第463頁以下），堪認
    本票暨授權書、借款暨動產抵押契約書上之「黃正暉」筆跡
    係原告親簽，原告為系爭本票之共同發票人、訴外人邱哲南
    借款之保證人，洵堪認定。原告主張其未簽發系爭本票、與
    匯豐汽車間並無債權債務關係存在云云，尚非可取。至本票
    暨授權書、借款暨動產抵押契約書上之「黃正暉」印文，雖
    與102年5月31日另案本票暨授權書（受款人裕融企業股份有
    限公司）上之「黃正暉」印文，經比對後印文並不相同，亦
    有上開法務部調查局鑑定書可憑，惟不影響上開文件筆跡為
    同一人書寫之認定，併此說明。
　4.原告雖陳稱其為幫家中長輩申請低收入補助、殘障津貼等才
    將身分證、駕照等文件交給友人曾哲暐辦理云云。惟查依卷
    附汽車貸款申請暨約定書（見本院卷第125頁）上記載關於
    黃正暉任職公司為「易昇鋼鐵」，核與勞工保險被保險人投
    保資料表、華南銀行帳戶存摺交易明細顯示薪資收入內容相
    符，關於任職公司、公司地址、職稱、年收入、公司電話等
    個人隱私資訊，如非原告本人提供此部分資訊，一般人甚難
    輕易獲悉，況且如係為長輩申請低收入補助、殘障津貼，衡
    情應提供長輩之證件、帳戶存摺以供辦理，原告前揭所陳，
    顯與社會生活經驗常情不符，難以採信。　
五、綜上，原告依非訟事件法第195條第1項請求確認被告力河資
    產、匯豐汽車對原告之債權全部不存在，為無理由，應予駁
    回。
六、本件事證已臻明確，兩造其餘攻擊防禦方法及所提之證據，
    經核均與本件判決結果無影響，爰不逐一論駁。
七、訴訟費用負擔之依據︰民事訴訟法第78條。
中　　華　　民　　國　　111 　年　　12　　月　　6 　　日
                  民事第八庭  法  官  張瓊華
上列正本係照原本作成。
如不服本判決對本判決上訴，須於判決送達後20日內向本院提出
上訴狀（須附繕本）。如委任律師提起上訴者，應一併繳納上訴
審裁判費。　　　　　　　　　
中　　華　　民　　國　　111 　年　　12　　月　　6 　　日
                              書記官　邱美嫆